【裁判字號】    90,重訴,21
【裁判日期】    920912
【裁判案由】    違反槍砲彈藥刀械管制條例
【裁判全文】
臺灣高雄地方法院刑事判決                            九十年度重訴字第二一號
    公  訴  人  臺灣高雄地方法院檢察署檢察官
    被      告  己○○
    指定辯護人  甲○公設辯護人壬○○
    被      告  乙○○
    選任辯護人  鄭國安律師
                吳麗珠律師
                陳炳彰律師
右列被告等因違反槍砲彈藥刀械管制條例案件，經檢察官提起公訴（九十年度偵字第
二九六四號），甲○判決如左：
    主  文
己○○共同未經許可，製造可發射子彈具有殺傷力之改造玩具手槍，累犯，處有期徒
刑伍年伍月，併科罰金新臺幣貳拾伍萬元，罰金如易服勞役，以罰金總額與陸個月之
日數比例折算，扣案之仿ＢＥＲＥＴＴＡ廠九二ＦＳ型半自動手槍之改造玩具手槍壹
枝【槍枝管制編號0000000000號，僅餘下半槍身壹枝、塑膠撞針座壹個（
置有保險鈕壹個）及玩具金屬彈匣壹個】、黑色火藥貳包（一包驗後淨重三點二三公
克，一包驗後淨重二點九五公克）、銀色玩具手槍槍身壹組、土造金屬槍管半成品貳
支、金屬管貳支、塑膠撞針座貳個、復進簧及復進簧桿貳組、金屬棒及金屬彈簧各壹
支、抓子鉤貳支、保險鈕參個、滑套固定銷壹支、扳機壹個、鑽頭參支均沒收；又共
同未經許可，持有子彈，累犯，處有期徒刑肆月，併科罰金新臺幣拾萬元，罰金如易
服勞役，以銀元參佰元即新台幣玖佰元折算壹日，制式霰彈壹顆沒收；又以加害生命
之事恐嚇他人致生危害於安全，累犯，處有期徒刑參月。應執行有期徒刑伍年拾月，
併科罰金新臺幣參拾萬元，罰金如易服勞役，以罰金總額與陸個月之日數比例折算，
扣案之扣案之仿ＢＥＲＥＴＴＡ廠九二ＦＳ型半自動手槍之改造玩具手槍壹枝【槍枝
管制編號0000000000號，僅餘下半槍身壹枝、塑膠撞針座壹個（置有保險
鈕壹個）及玩具金屬彈匣壹個】、黑色火藥貳包（一包驗後淨重三點二三公克，一包
驗後淨重二點九五公克）、銀色玩具手槍槍身壹組、土造金屬槍管半成品貳支、金屬
管貳支、塑膠撞針座貳個、復進簧及復進簧桿貳組、金屬棒及金屬彈簧各壹支、抓子
鉤貳支、保險鈕參個、滑套固定銷壹支、扳機壹個、鑽頭參支、制式霰彈壹顆均沒收
。
乙○○共同未經許可，製造可發射子彈具有殺傷力之改造玩具手槍，累犯，處有期徒
刑伍年伍月，併科罰金新臺幣貳拾伍萬元，罰金如易服勞役，以罰金總額與陸個月之
日數比例折算，扣案如第一項所示之仿ＢＥＲＥＴＴＡ廠九二ＦＳ型半自動手槍之改
造玩具手槍壹枝【槍枝管制編號0000000000號，僅餘下半槍身壹枝、塑膠
撞針座壹個（置有保險鈕壹個）及玩具金屬彈匣壹個】、黑色火藥貳包（一包驗後淨
重三點二三公克，一包驗後淨重二點九五公克）、銀色玩具手槍槍身壹組、土造金屬
槍管半成品貳支、金屬管貳支、塑膠撞針座貳個、復進簧及復進簧桿貳組、金屬棒及
金屬彈簧各壹支、抓子鉤貳支、保險鈕參個、滑套固定銷壹支、扳機壹個、鑽頭參支
均沒收；又共同未經許可，持有子彈，累犯，處有期徒刑肆月，併科罰金新臺幣拾萬
元，罰金如易服勞役，以銀元參佰元即新台幣玖佰元折算壹日，扣案如第一項所示之
制式霰彈壹顆沒收；又以加害生命之事恐嚇他人致生危害於安全，累犯，處有期徒刑
參月。應執行有期徒刑伍年拾月，併科罰金新臺幣參拾萬元，罰金如易服勞役，以罰
金總額與陸個月之日數比例折算，扣案如第一項所示之仿ＢＥＲＥＴＴＡ廠九二ＦＳ
型半自動手槍之改造玩具手槍壹枝【槍枝管制編號0000000000號，僅餘下
半槍身壹枝、塑膠撞針座壹個（置有保險鈕壹個）及玩具金屬彈匣壹個】、黑色火藥
貳包（一包驗後淨重三點二三公克，一包驗後淨重二點九五公克）、銀色玩具手槍槍
身壹組、土造金屬槍管半成品貳支、金屬管貳支、塑膠撞針座貳個、復進簧及復進簧
桿貳組、金屬棒及金屬彈簧各壹支、抓子鉤貳支、保險鈕參個、滑套固定銷壹支、扳
機壹個、鑽頭參支、制式霰彈壹顆均沒收。
    事  實
一、己○○於民國八十五年間因竊盜案件，經臺灣高等法院高雄分院判處有期徒刑三
    年二月確定，於八十七年五月二十一日假釋出獄，並於八十八年九月三日假釋期
    滿視為刑之執行完畢，乙○○則於民國八十五年間因贓物案件，經甲○判處有期
    徒刑五月、如易科罰金以三百元折算一日確定，並於八十六年四月三十日執行完
    畢。己○○明知具有殺傷力之制式子彈為管制物品，非經許可不得持有，竟於九
    十年二月間接受綽號「輝仔」之贈與而持有具有殺傷力之制式霰彈一顆，且己○○與乙○○亦均明知具有殺傷力之改造玩具手槍、改造子彈為管制物品，非經許
    可，不得持有及製造，竟共同基於製造改造玩具手槍、改造子彈之犯意聯絡，二
    人於九十年四月初共同出資向高雄市六合夜市不詳店名之玩具店購買仿ＢＥＲＥ
    ＴＴＡ廠九二ＦＳ型半自動手槍之黑色槍身玩具手槍（含玩具金屬彈匣一個）及
    銀色槍身玩具手槍（下稱銀色玩具手槍）各一支，以及玩具金屬子彈六顆，並於
    九十年四月六日及同年月七日，共同在乙○○位於高雄市○○區○○路二六０巷
    一弄廿二之二號三樓住處，己○○持電鑽鑽挖由乙○○手持固定之中空鋼管後方
    供子彈上膛之位置，使該處之空間加大以利上膛，並在該鋼管附加固定於前開黑
    色槍身玩具手槍使用之鐵片，再用研磨機及砂輪機修飾磨製該鋼管，使之成為適
    合該黑色玩具手槍之槍管後，將該槍管組裝於上開黑色槍身玩具手槍而製造完成
    具殺傷力改造玩具手槍一枝（下稱改造黑色玩具手槍），並用上開製造槍管之方
    法製造供該改造黑色玩具手槍替換槍管使用之土造金屬槍管半成品二支，且尚由
    己○○操作工具、乙○○在旁遞送工具予己○○，而用研磨機及砂輪機將前開金
    屬玩具子彈之彈頭磨尖，將彈殼取出並倒入乙○○買來持有之黑色火藥，再將內
    存黑色火藥之彈殼與磨尖之彈頭組合之方式，製造完成供前開改造黑色玩具手槍
    發射使用具殺傷力之改造玩具子彈二顆，己○○、乙○○同時欲以上開相同之改
    造玩具手槍之方法改造前開銀色玩具手槍，並業將該銀色玩具手槍槍身拆解而實
    行改造動作時，因改造之槍管無法與該銀色玩具手槍組裝，二人遂罷手而未將該
    銀色玩具手槍改造完成，乙○○復再基於與己○○共同持有前開原先由己○○持
    有之制式霰彈一顆之犯意聯絡，而共同將該制式霰彈一顆連同上開製造完成之改
    造黑色玩具手槍一枝、未完成而殘餘之銀玩具手槍槍身一組及改造玩具子彈二顆
    ，一併置放於乙○○上開住處而共同持有。嗣乙○○欲向庚○○（起訴書誤載為
    炫）索討庚○○積欠乙○○之新台幣（下同）一千元債務，乙○○遂邀己○○一
    同前往，二人並共同攜帶前開改造黑色玩具手槍（彈匣內含上揭二顆改造玩具子
    彈），於九十年四月八日晚上九時許共騎機車至高雄市○○區○○路一五四之三
    號二樓之四號房屋找庚○○，乙○○在上開房屋內未遇庚○○，然與在屋內之丙○○發生爭吵，乙○○、己○○見狀心生不滿，渠二人明知攜帶之改造黑色玩具
    手槍可發射金屬彈頭之改造子彈，具有殺傷力，當面開槍足以使人產生生命安全
    遭受危害之恐懼，竟共同萌生恐嚇之犯意聯絡，由乙○○持攜來之改造黑色玩具
    手槍在高雄市○○區○○路一五四之三號二樓之四號房屋內發射一槍（彈孔存於
    冷氣機下方牆壁上），以加害生命之事恐嚇丙○○，使丙○○心生畏懼，致生危
    害於安全，乙○○開槍完畢後，己○○將上開改造黑色玩具手槍取至高雄市○○
    區○○路一五四之三號大門處，進行子彈退膛之動作時，因走火膛炸，導致子彈
    發射貫穿該處一樓樓梯面向大門左邊儲藏室之鐵門，並致該改造黑色玩具手槍之
    滑套、槍機、撞針座爆裂而與槍身分離，乙○○、己○○遂共騎機車離去並將該
    爆裂分離之滑套、槍機丟棄於高雄市○○路橋橋下，殘餘之下半槍身及殘破之塑
    膠撞針座則仍置於乙○○上開住處。乙○○、己○○復於九十年四月八日晚上十
    一時三十分許再度前往高雄市○○區○○路一五四之三號二樓之四號房屋尋訪庚○○，經警據報前來逮捕，除於高雄市○○區○○路一五四之三號二樓之四號房
    屋地板查獲前開乙○○持改造黑色玩具手槍在屋內開槍所殘留之彈頭一個，以及
    在高雄市○○區○○路一五四之三號一樓處查獲前開膛炸射擊所殘留之彈頭和彈
  殼各一個外，並在乙○○位於高雄市○○區○○路二六０巷一弄住處，查獲乙○○或己○○所有或渠二人共有之改造黑色玩具手槍一枝【僅餘下半槍身一枝、塑
    膠撞針座一個（置有保險鈕一個）及玩具金屬彈匣一個】、銀色玩具手槍槍身一
    組及供製造改造玩具手槍所用之土造金屬槍管半品二支、金屬管二支、塑膠撞針
    座一個、復進簧及復進簧桿二組、金屬棒及金屬彈簧各一支、抓子鉤二支、保險
    鈕三個、滑套固定銷一支、扳機一個及供製造改造玩具子彈使用之黑色火藥二包
    、導火桿四顆、玩具金屬彈殼四顆及供製造改造玩具手槍、改造玩具子彈所用之
    鑽頭三支（其中一支係乙○○所有，另二支係己○○所有）、研磨頭四個和乙○○向友人借用之砂輪機一台。
二、案經高雄市政府警察局新興分局報請臺灣高雄地方法院檢察署檢察官偵查起訴。
    理  由
一、訊據被告告己○○除以：係被告乙○○自己持改造黑色玩具手槍在高雄市○○區
    ○○路一五四之三號二樓之四號房屋內射擊一槍，我並未與被告乙○○有何開槍
    恐嚇之犯意聯絡云云置辯外，對於其餘右揭事實均坦承不諱，而乙○○對於右揭
    與被告己○○以右述製造改造玩具手槍、製造改造玩具子彈之方法製造改造玩具
    手槍及改造玩具子彈，以及持有制式霰彈一顆，且二人曾於九十年四月八日晚上
    九時許共騎機車至高雄市○○區○○路一五四之三號二樓之四號房屋，而同號一
    樓大門處曾遭射擊一槍等情，固為坦承，惟矢口否認開槍恐嚇之行為，並辯稱：
    當時在高雄市○○區○○路一五四之三號二樓之四號房屋內並無人開槍，係被告
    己○○持改造玩具手槍在同號一樓大門處射擊一槍，我並無持槍射擊，且查扣之
    改造黑色玩具手槍並非上揭在高雄市○○區○○路一五四之三號二樓之四號房屋
    內及同號一樓大樓大門處射擊使用之改造玩具手槍云云。經查：
    (1)被告乙○○原於警詢即陳稱：我與被告己○○在高雄市○○區○○路一五四之
      三號二樓之四號，因要債需要，由我持為警查扣之貝瑞塔手槍（即改造黑色玩
      具手槍）朝牆壁發射一槍（彈孔於冷氣機口下方）等語（見警卷第一頁背面及
      第二頁），並於偵訊中陳稱：朝天花板開一槍等語（見偵查卷第十頁背面），
      且於甲○第一次訊問時，除對起訴書所載事實全部坦承外，並陳稱：改造完成
      之玩具手槍有一支，就是查扣之貝瑞塔手槍（即改造黑色玩具手槍），且用該
      支手槍發射二顆子彈後，滑套即壞掉等語（見審理卷第一卷第二十一頁），而
      被告己○○迭於警詢、偵訊及甲○審理時均就被告乙○○確有持改造黑色玩具
      手槍在高雄市○○區○○路一五四之三號二樓之四號房屋內射擊一槍之情節指
      陳綦詳（見警卷第三頁背面、偵查卷第十二頁背面、審理卷第一卷第一八三頁
      、第三四三頁、審理卷第二卷第七十九頁、第一五四頁、第二０二頁、第四０
      一頁），再除證人丙○○於警詢中陳稱：高雄市○○區○○路一五四之三號二
      樓之四號房屋內之冷氣機下方之牆壁上有一處射擊彈孔，警方在房內找到一顆
      射擊過之彈頭等語（見警詢第六頁背面），以及證人即至上開房屋現場處理之
      警員戊○○證稱：現場有二個彈孔，一個位於上開房屋冷氣機下方之牆壁上，
      並在房屋地板上發現一個彈頭，另一個彈孔位於一樓（即高雄市○○區○○路
      一五四之三號一樓）大門進入後之右前方（即相當於一樓樓梯面向大門左邊）
      儲藏室之鐵門上，並在該鐵門之左下方之垃圾袋內發現一個彈殼等語外（見審
      理卷第一卷第三五四頁、審理卷第二卷第二七三頁、第二七四頁），在高雄市
      新興區○○路一五四之三號二樓之四號房屋內之冷氣機下方之牆壁上，存有一
  個射擊之彈孔，而於同號一樓樓梯面向大門左邊儲藏室之鐵門上，存有一個射
      穿鐵門之彈孔之情，有現場相片十幀可稽（見警卷第十三頁、審理卷第一卷第
      三五八頁至第三六一頁），復經甲○勘驗現場查核無誤，有甲○勘驗筆錄及相
      片三幀可憑（見審理卷第二卷第一四四頁及後附編號第一、二、六、七號相片
      ），且於高雄市○○區○○路一五四之三號二樓之四號房屋地板及同號一樓處
      亦各查獲一個射擊出之彈頭，有搜索扣押證明筆錄可參（見警卷第十頁背面及
      第十一頁），而該查獲之二個彈頭，經鑑定結果認係土造金屬彈頭之情，有內
      政部警政署刑事警察局（下稱刑事警察局）九十一年十一月二十六日刑鑑字第
      ０九一０三０五０三四號函可稽（見審理卷第二卷第一七二頁背面），可見上
      開射擊所用之子彈係屬改造之子彈無誤。又扣案之改造黑色玩具手槍，因送鑑
      時僅具金屬玩具手槍槍身與土造金屬槍管半成品，其上雖未發現有明顯碎裂痕
      跡，且亦未檢測出火藥射擊殘跡成份，惟欠缺滑套、槍機及撞針等主要結構，
      僅憑槍身與槍管半成品，實難研判是否有膛炸之可能之情，有刑事警察局九十
      一年九月二日刑鑑字第０九一０一五五一五０號鑑驗通知書及同年十二月二十
      四日刑鑑字第０九一０三三四九七八號函可稽（見審理卷第二卷第五十八頁、
      第二０五頁、第二０六頁），然被告己○○業陳稱扣案之改造黑色玩具手槍之
      槍身與槍管本可分離，原本即預見可能會發生膛炸，故事先磨製在發生膛炸時
      供替換損壞槍管使用之槍管，該改造黑色玩具手槍因於九十年四月八日晚上發
      生膛炸導致滑套、槍機、撞針、槍管均爆裂而業與槍身分離，故改造黑色玩具
      手槍在查扣當時其上所裝之槍管，係事先磨製而預備在發生膛炸時供替換損壞
      槍管所用之槍管等語（見審理卷第二卷第七十六頁），而被告乙○○亦稱改造
      黑色玩具手槍在查扣當時只存黑色之槍身，並無滑套及槍管，係警員拿同樣被
      查扣之改造槍管裝上拍照等語（見審理卷第二卷第九十六頁），且被告己○○
      亦當庭徒手將扣案之改造黑色玩具手槍上之槍管與槍身分離後再予以組回，有
      分離組合之相片三幀可參（見審理卷第二卷第一五四頁、第一五五頁），則查
      扣之改造黑色玩具手槍上所存之槍管，並非膛炸當時爆裂並已遭丟棄之槍管，
      其並無何火藥射擊殘跡成份存在，自屬當然。再扣案改造黑色玩具手槍是否曾
      發生膛炸情形，固因欠缺滑套、槍機及撞針等主要結構而無法僅從殘存之槍身
      予以研判，然被告乙○○原本即確認該支改造黑色玩具手槍係當日持至高雄市
      新興區○○路一五四之三號二樓之四號房屋內射擊之槍枝，且被告己○○陳稱
      之改造黑色玩具手槍在膛炸後，將爆裂分離之滑套、撞針丟棄之情，核與扣案
      改造黑色玩具手槍僅剩下半槍身而欠缺滑套、槍機、撞針之外觀情形一致，再
      被告己○○尚稱其因該支改造黑色玩具手槍膛炸而致其手部紅腫及有一點一點
      之燙傷等語（見審理卷第二卷第一五四頁背面），而證人即製作被告己○○警
      詢之警員辛○○亦證稱製作警詢當時被告己○○之右手掌及右手腕部有紅腫及
      一點一點被東西燙到之痕跡，但手上並未包紮等語（見審理卷第二卷第二卷第
      一五一頁），足以佐證改造黑色玩具手槍發生膛炸之事實，更可以確認被告二
      人在九十年四月八日晚上持至高雄市○○區○○路一五四之三號二樓之四號房
      屋，而在該屋內及同號一樓處射擊所用之手槍，即為扣案之改造黑色玩具手槍
      。綜前所述，被告乙○○原即坦承其曾持查扣之改造黑色玩具手槍在高雄市○○區○○路一五四之三號二樓之四號房屋內射擊一槍等語，且依現場彈孔出現
      及查獲彈頭之位置，亦顯見在高雄市○○區○○路一五四之三號二樓之四號房
      屋內應確實存有遭射擊一槍之情形，再依前揭論述，可確認用於射擊之手槍應
      為扣案之改造黑色玩具手槍，均核與被告己○○迭於警詢、偵訊及審理時之供
      述情節相符，則被告乙○○應有持查扣之改造黑色玩具手槍在高雄市○○區○○路一五四之三號二樓之四號房屋內射擊一槍之行為，堪予認定。
    (2)至於證人庚○○、丁○○、癸○○○及丙○○於審理時固證稱未見有人在高雄
      市○○區○○路一五四之三號二樓之四號房屋內開槍射擊之情形等語，惟證人
      庚○○尚證稱：我當天晚上至高雄市○○區○○路一五四之三號二樓之四號房
      屋找丙○○，到達時見丙○○在床上睡覺，我就向在看電視之丁○○說伊先出
      去，待丙○○醒來再回來，我就出去約十五分鐘左右折回，而在上址同號一樓
      見房東和一兩個人在討論說有聽到槍聲，我就上去上開房屋，約十分鐘後，被
      告二人又來該房屋，我與被告二人談判，不久警員即過來等語（見審理卷第二
      卷第三二四頁、三二五頁），而證人丁○○尚證稱：我在九十年四月八日晚上
高雄市○○區○○路一五四之三號二樓之四號房屋找丙○○，到達不久被告二
      人即來，丙○○一直在睡覺搖不醒，我在晚上十時許即離開，當時被告二人仍
      在場，嗣後癸○○○打行動電話告知伊警察在該房屋內，伊方再趕過去，到達
      時見被告二人、庚○○、癸○○○及丙○○在場等語（見審理卷第二卷第二四
      三頁），則依上開證人庚○○及丁○○之證述，證人庚○○在被告二人於九十
      年四月八日第一次至高雄市○○區○○路一五四之三號二樓之四號房屋之時並
      不在場，且證人丁○○顯然在被告二人第一次至上開房屋時，即中途離開而未
      全程在場之故，業難據以作為推認被告乙○○有無在第一次至上揭房屋時持槍
      射擊之事之依據，再者依前揭現場情形所示，上揭房屋冷氣機下方牆壁上存有
      射擊子彈之彈孔，房屋之地板上復查獲射出之土造金屬彈頭一個，顯示房內確
      有遭開槍射擊之情形，然證人癸○○○及丙○○竟仍證稱無人在該房內開槍射
      擊云云，應係與事實不符之陳述，並無可信。從而，被告乙○○辯稱其未持扣
      案之改造黑色玩具手槍在高雄市○○區○○路一五四之三號二樓之四號房屋內
      開槍射擊一槍云云，委無可採。
    (3)扣案之改造黑色玩具手槍（槍枝管制編號0000000000號），係由仿
      仿ＢＥＲＥＴＴＡ廠九二ＦＳ型半自動手槍製造之金屬玩具手槍槍身與土造金
      屬槍管半成品組合而成，而彈匣一個係可供該改造黑色玩具手槍使用之玩具金
      屬彈匣，有刑事警察局九十年五月一日刑鑑字第五五八六九號鑑驗通知書可稽
      （見審理卷第一卷第八十五頁），而該送鑑之改造黑色玩具手槍固因欠缺滑套
      、槍機及撞針等結構而無法供擊發子彈使用，同為前揭鑑驗通知書所載，然依
      前開所述，該改造黑色玩具手槍欠缺滑套、槍機、撞針，乃因膛炸所致，而在
      膛炸之前尚有二次發射土造金屬彈頭之子彈，且射擊威力足以在牆壁上造成彈
      孔及貫穿鐵門，顯然改造黑色玩具手槍在膛炸之前，應具備發射子彈之能力，
      亦具有殺傷力。再扣案之銀色玩具手槍，係玩具手槍之金屬槍身，且查扣之物
      品，鋼管五支其中之二枝係土造金屬槍管半成品（其中一枝即查扣時組合於改
      造黑色玩具手槍者）、二枝係金屬管、一枝係內具阻鐵之玩具金屬槍管，此外
      並有玩具槍之復進簧及復進簧桿二組（供槍枝擊發子彈後，滑套復進運動之用
      ，每組各由一個復進簧及復進簧桿組成）、金屬棒及金屬彈簧各一枝及屬於玩
      具槍枝組件之抓子鉤二枝（供拋退彈殼使用）、塑膠撞針座二個（供固定撞針
      使用）、保險鈕四個（開關槍枝保險使用，其中一個置於上開其中一個塑膠撞
      針座上）、滑套固定銷一枝（供固定滑套之用）、扳機一個（作為帶動扳機連
      桿釋放擊錘使用）等物，有刑事警察局九十年五月一日刑鑑字第五五八六九號
      鑑定通知書、九十二年六月二十日刑鑑字第０九二００七四二三六號函及內政
      部九十二年七月三十日內授警字第０九二００七六０三四號函可憑（見審理卷
      第一卷第八十五頁、第二卷第三五一頁至第三五八頁、第二卷第三七五頁），
      且被告己○○並陳稱上開土造金屬槍管半成品係供更換改造黑色玩具手槍之槍
      管使用，銀色玩具手槍槍身一組及內具阻鐵之玩具金屬槍管即係拆解銀色玩具
      手槍進行改造但未完成所餘之物，而塑膠撞針座其中一個（即置有保險鈕一個
      者）為改造黑色玩具手槍之零件、另一個為銀色玩具手槍之零件，再其他同扣
      案之金屬管、復進簧及復進簧桿、金屬棒及金屬彈簧、抓子鉤、保險鈕、滑套
      固定銷、扳機等物，均為製造改造黑色玩具手槍、銀色玩具手槍所使用之零件
    等語（見審理卷第二卷第二０二頁、第二九０頁）。再者扣案之「底火」四顆
      ，經送鑑結果認係導火桿，用於固定底火（藥）並作為底火受撞擊產生火焰時
      點燃發射藥之通道，而彈殼四顆，認係玩具金屬彈殼，且上開物品可供製作組
      成改造子彈時援用，又扣案之黑色火藥二包（一包毛重四點七三公克、淨重三
      點八八公克，取零點六五公克鑑驗，淨重餘三點二三公克，另一包毛重四點二
      公克、淨重三點三五公克，取零點四公克鑑驗，淨重餘二點九五公克），係軍
      用火砲用七孔柱狀單基發射藥，此類火藥主要包含硝化棉及安定劑與其他添加
      劑，屬制式單基發射藥，常用於制式槍枝、火砲之發射藥，其爆速每秒約五百
      至一千公尺，具有爆發性，有殺傷力，可瞬間將人及物殺傷或毀損，依據內政
      部八十六年十一月二十四日台（８６）內警字第八六七０六八三號公告，該火
      藥為爆裂物之主要組成零件等情，有刑事警察局九十一年十一月二十六日刑鑑
      字第０九一０三０五０三四號函、九十一年十二月二十六日刑偵五字第０九一
      ０三四０四四九號鑑驗通知書及內政部九十二年六月二十日刑鑑字第０九二０
      ０七四二三六號函可參（見審理卷第二卷第一七二頁至第一七四頁、第二０六
      頁、第三五一頁），此外扣案之鑽頭三支、砂輪機一台、研磨頭四個等物，被
      告己○○業陳稱係供鑽挖槍管及用研磨機、砂輪機修飾磨製槍管、金屬玩具子
      彈彈頭此等製造改造玩具手槍及改造子彈時所使用之工具等語至明（見審理卷
      第二卷第七十七頁），則前開扣案之物品，均為被告二人製造完成改造黑色玩
      具手槍、改造未完成之銀色玩具手槍及改造子彈行為所使用之零件、工具，而
      足以佐證被告二人製造改造玩具手槍及改造子彈行為之存在。此外扣案之霰彈
      一顆經送鑑結果，認係口徑十二ＧＡＵＧＥ、彈底標記為「ＡＣＴＩＶ１２Ａ
      ＣＴＩＶ１２」、可供同口徑之霰彈槍裝填擊發使用之制式霰彈，有刑事警察
      局九十一年十一月二十六日刑鑑字第０九一０三０五０三四號函可稽（見審理
      卷第二卷第一七二頁），則被告二人持有之上開霰彈，應屬具有殺傷力之子彈
      ，亦可確認。
    (4)按刑法所稱之恐嚇行為，係指以加害生命、身體、自由、名譽、財產之事，告
      知被害人，致其因而心生恐懼而致生危害者而言，故行為人通知之惡害，堪認
      足致被害人因而心生恐懼，且置諸一般常人亦足認將陷於同樣恐懼畏怖之狀態
      者，即該當所謂恐嚇之行為。被告二人明知共同製造之改造黑色玩具手槍，係
      可發射改造子彈而具有殺傷力之槍枝，當著他人之面前開槍足以使人產生生命
      安全遭受危害之恐懼，竟共同攜帶該支改造黑色玩具手槍於九十年四月八日晚
      上至高雄市○○區○○路一五四之三號二樓之四號房屋，且於索債未成而與丙○○吵架之時，即由被告乙○○持該支改造黑色玩具手槍當著丙○○之面前發
      射一槍，且該開槍之行為，足以致丙○○產生生命恐遭受危害之恐懼，而在客
      觀上對一般人而言，亦足以使之陷於生命恐受危害之恐懼畏怖狀態，則被告二
      人原即存有攜帶改造黑色玩具手槍前往索債地點，並於索債未成時即開槍示警
      之恐嚇犯意之聯絡，應至為彰顯，故被告二人辯稱並無恐嚇之犯意云云，亦無
      可採。
    (5)綜上所述，本件事證明確，被告二人犯行均洵堪認定。
二、核被告二人所為，製造黑色改造玩具手槍一枝之部分，係犯槍砲彈藥刀械管制條
    例第十一條第一項未經許可製造可發射子彈具有殺傷力之改造玩具手槍罪，改造
    銀色玩具手槍一枝但未完成之部分，係犯同條例第十一條第五項、第一項未經許
    可製造可發射子彈具有殺傷力之改造玩具手槍未遂罪，製造改造玩具子彈之部分
    ，係犯同條例第十二條第一項未經許可製造子彈罪，再持有黑色火藥之部分，係
    犯同條例第十三條第四項之未經許可持有彈藥之主要組成零件罪，又持有制式霰
    彈之部分，係犯同條例第十二條第四項未經許可持有子彈罪，又開槍恐嚇丙○○
    之部分，係犯刑法第三百零五條以加害生命之事恐嚇他人致生危害於安全罪。其
    等製造改造玩具手槍後持有改造玩具手槍之低度行為，以及製造改造玩具子彈後
    持有改造玩具子彈之低度行為，分別各為製造之高度行為所吸收，均不另論罪。
    被告二人就上開犯行間，有犯意之聯絡及行為之分擔，應為共同正犯。公訴意旨
    雖認被告前開製造改造玩具手槍之行為，係涉犯槍砲彈藥刀械管制條例第十條第
    一項之未經許可擅自改造模型槍罪嫌等語，然查該條項所指之模型槍，係指原設
    計非供殺敵、獵物，而使用特殊（空包）子彈，可供田徑比賽起始信號或供以嚇
    退野獸，或供射擊訓練（因具後作力，可模擬真槍，以磨練射手持槍之穩定性）
    等用途之金屬材質「槍枝」，有內政政部警政署刑事警察局八十五年十二月二十
    七日（８５）刑鑑字第七八０一九號函可參，而本件製造之改造玩具手槍，係將
    原本仿ＢＥＲＥＴＴＡ廠半自動手槍之玩具手槍換裝上土造金屬槍管之方式據以
    改造，依其槍身構造、型式以及原先本供玩具使用之性質，均與上開模型槍之定
    義有別，尚難認該當槍砲彈藥刀械管制條例第十條第一項之未經許可擅自改造模
    型槍罪之構成要件，公訴意旨此之所指，容有誤會，然因無疑於事實之同一，起
    訴法條應予變更。再被告二人持有黑色火藥係供製造改造玩具子彈使用，故所犯
    未經許可持有彈藥之主要組成零件罪與未經許可製造子彈罪二罪間，有方法結果
    之牽連關係，依刑法第五十五條規定應從一重依未經許可製造子彈罪處斷。又被
    告二人本於一個同時地製造改造玩具手槍及子彈之計劃，而以一個製造行為製出
    改造玩具手槍一枝、未改造完成之玩具手槍一枝及改造玩具子彈二顆，係一行為
    觸犯數罪名，依刑法第五十五條規定，應從一重依未經許可製造可發射子彈具有
    殺傷力之改造玩具手槍罪論處。再前開未經許可製造可發射子彈具有殺傷力之改
    造玩具手槍罪、未經許可持有子彈罪（指制式霰彈部分）及以加害生命之事恐嚇
    他人致生危害於安全罪三罪間，犯意各別、行為互殊，應分論併罰之。被告二人
    前開共犯未經許可製造可發射子彈具有殺傷力之改造玩具手槍罪與未經許可製造
    子彈罪二罪間，應存有想像競合犯之關係，公訴意旨認係牽連犯關係，容有誤會
    ，再起訴書犯罪事實欄業提及被告二人持黑色改造玩具手槍在高雄市○○區○○
    路一五四之三號二之四房屋內槍示警及扣得被告二人持有制式霰彈一顆之事實，
    惟於證據並所犯法條欄漏引刑法第三百零五條恐嚇罪及槍砲彈藥刀械管制條例第
    十二條第四項未經許可持有子彈罪等法條，應予補充。被告己○○於八十五年間
    因竊盜案件，經臺灣高等法院高雄分院判處有期徒刑三年二月確定，於八十七年
    五月二十一日假釋出獄，並於八十八年九月三日假釋期滿視為刑之執行完畢，被
    告乙○○則於八十五年間因贓物案件，經甲○判處有期徒刑五月、如易科罰金以
    三百元折算一日確定，並於八十六年四月三十日執行完畢，有臺灣高等法院被告
    全國前案紀錄表及臺灣高雄地方法院檢察署刑案查註紀錄表可稽，渠二人於前案
    執行完畢後五年內再犯本件有期徒刑以上之罪，均為累犯，應依刑法第四十七條
    規定均加重其刑。爰審酌被告二人未經許可製造改造玩具手槍、改造子彈及持有
    子彈，對於社會治安潛藏高度之危險，復進行恐嚇之行為，造成他人恐懼並危害
    社會安寧，然念其並未使用改造之槍彈傷害他人生命身體，且均尚知坦承製造槍
    彈之犯行，犯後態度尚非完全不佳等一切情狀，分別量處如主文所示之刑，並分
    別併科如主文所示罰金及諭知易服勞役之折算標準，且分別定其應執行刑。扣案
    之黑色火藥二包（一包驗後淨重三點二三公克，一包驗後淨重二點九五公克）及
    霰彈一顆，亦屬違禁物，均應依刑法第三十八條第一項規定沒收，而經鑑驗耗損
    之黑色火藥，則不併予沒收。再同扣案之改造黑色玩具手槍一支【僅餘下半槍身
    一枝、塑膠撞針座一個（置有保險鈕一個）及玩具金屬彈匣一個】、銀色玩具手
    槍槍身一組、土造金屬槍管半品二支、金屬管二支、塑膠撞針座一個（指銀色玩
    具手槍使用者）、復進簧及復進簧桿二組、金屬棒及金屬彈簧各一支、抓子鉤二
    支、保險鈕三個、滑套固定銷一支、扳機一個等物，均為被告二人所有供製造改
    造黑色玩具手槍、銀色玩具手槍行為時使用之物，再扣案之鑽頭三支，其中一支
    係被告乙○○購買，另二支為被告己○○購買，均供製造改造黑色玩具手槍之槍
    管使用等情，為被告乙○○、己○○所供承（見審理卷第二卷第七十七頁、第九
    十七頁），再研磨頭四個，係被告二人共有且供研磨改造黑色玩具手槍之槍管使
    用之工具，為被告己○○陳明在卷（見審理卷第二卷第七十七頁、第二０一頁）
    ，則上揭扣案物品，均為被告所有且供犯罪所用之物，應依刑法第三十八條第一
    項第二款規定宣告沒收。同扣案之砂輪機一個，係被告乙○○向友人借用之物，
    為被告二人所陳稱（見審理卷第二卷第第七十七頁、第九十七頁），是該砂輪機
    並非被告二人所有之物，亦非違禁物，無庸諭知沒收。再因射擊而殘留之玩具金
    屬彈殼一個及土造金屬彈頭二個，係已擊發而不具殺傷力之物，亦無庸併予沒收
    。又扣案之鐵塊二個及啤酒罐三個，被告二人均表示不知用途，而扣案之諾基亞
    牌五一一０型行動電話手機一支，被告乙○○業陳稱係庚○○所有之物，且前開
    物品與本案犯行未見有何關連，故亦不併予沒收。末按槍砲彈藥刀械管制條例於
    九十年十一月十四日修正公布施行，並於同年月十六日生效，而修正前槍砲彈藥
    刀械管制條例第十九條關於「犯第七條等罪而經判處徒刑者，應於刑之執行完畢
    或赦免後令入勞動場所強制工作」之規定，於此次修正已遭修正刪除，自無庸為
    強制工作之諭知，併此敘明。
三、移送併辦意旨認被告己○○尚另有改造九二手槍一支及持有六顆九ＭＭ制式子彈
    之行為，且於九十年十月九日下午六時許持前開槍彈至高雄市○○區○○路一七
    二號前，遭二名不詳姓名男子搶取該批槍彈，被告己○○反抗時擊發一次，且僅
    奪回內含前揭剩下之五顆制式子彈之彈匣及現場遺留之彈殼一顆等事實，認此與
    本案有連續犯之裁判上一罪關係而移送併辦。訊之被告己○○堅詞前揭時地所持
    之手槍，係未經改造之玩具手槍，而六顆九ＭＭ制式子彈，乃八十八年間向綽號
    「阿賢」之友人索得而持有之物等語。經查移送併辦所指改造槍枝之情，並無任
    何改造槍枝扣案為證，且查扣之彈匣一個，經鑑認固係半自動手槍用金屬彈匣，
    有刑事警察局九十年十月二十九日刑鑑字第二０五三五三號鑑驗通知書可稽（見
    審理卷第一卷第一四六頁），惟該彈匣係適用於何支槍枝，又槍枝是否具有殺傷
    力，均因無任何槍枝扣案而無從確認，再上開為警查扣之彈殼一顆及內含五顆子
    彈之彈匣一個，送鑑結果固認係已擊發之口徑九ＭＭ制式子彈彈殼（彈底標記為
    「ＷＩＮ９ＭＭＬＵＧＥＲ」）、口徑九ＭＭ制式子彈五顆（四顆彈底「ＷＩＮ
    ９ＭＭＬＵＧＥＲ」、一顆彈底標示「ＡＰ９ＭＭＬＵＧＥＲ」），有前開刑事
    警察局九十年十月二十九日刑鑑字第二０五三五三號鑑驗通知書可憑，惟被告己○○業陳稱該批制式子彈係八十八年間向綽號「阿賢」之友人索得之物等語（見
    審理卷第一卷第一三六頁），則被告己○○持有上開制式子彈之時間，與本案製
    造改造玩具手槍、改造子彈及持有霰彈之犯行時間至少有一年以上之距，且持有
    制式子彈之行為與本案之犯行間，顯係基於互相獨立之原因而發生，並無實質上
    或裁判上一罪關係可言，從而，因無任何槍枝扣案而無從認定被告己○○另有其
    他改造手槍之行為存在，且其持有上開制式子彈之行為亦與本案起訴之犯行未見
    有何實質上或裁判上一罪關係，甲○自不得就移送併辦部分併予審究，應檢還檢
    察官另為適當之處理，附此敘明。
據上論斷，應依刑事訴訟法第二百九十九條第一項前段、第三百條，槍砲彈藥刀械管
制條例第十一條第一項、第十二條第一項、第四項、第十三條第四項，刑法第十一條
前段、第二十八條、第三百零五條、第五十五條、第四十七條、第五十一條第五款、
第四十二條第二項、第三項、第三十八條第一項第一款、第二款，罰金罰鍰提高標準
條例第一條前段、第二條，現行法規所定貨幣單位折算新台幣條例第二條，判決如主
文。
中      華      民      國    九十二    年      九      月     十二     日
                                  臺灣高雄地方法院刑事第三庭
                                  審判長法  官    黃仁松
                                        法  官    陳玉聰
                                        法  官    陳威龍
右正本證明與原本無異。
如不服本判決，應於判決送達後十日內，向甲○提出上訴狀。
                                        書記官    張家瑜
中      華      民      國    九十二    年      九      月     十二     日
附錄論罪科刑法條：
槍砲彈藥刀械管制條例第十一條第一項、第五項
未經許可，製造、販賣或運輸第四條第一項第一款所稱其他可發射金屬或子彈具有殺
傷力之各式槍砲者，處五年以上有期徒刑，併科新臺幣一千萬元以下罰金。
第一項至第三項之未遂犯罰之。
槍砲彈藥刀械管制條例第十二條第一項、第四項：
未經許可，製造、販賣或運輸子彈者，處一年以上七年以下有期徒刑，併科新台幣五
百萬元以下罰金。
未經許可，持有、寄藏或意圖販賣而陳列子彈者，處五年以下有期徒刑，併科新台幣
三百萬元以下罰金。
槍砲彈藥刀械管制條例第十三條第四項：
未經許可，持有、寄藏或意圖販賣而陳列第一項所列零件者，處六月以上五年以下有
期徒刑，併科新台幣三百萬元以下罰金。
刑法第三百零五條：
以加害生命、身體、自由、名譽、財產之事恐嚇他人，致生危害於安全者，處二年以
下有期徒刑、拘役或三百元以下罰金。


司法院資訊處製作；財團法人民間司法改革基金會備份。
